【裁判字號】    99,抗,611
【裁判日期】    990430
【裁判案由】    假扣押
【裁判全文】
臺灣高等法院民事裁定                   99年度抗字第611號
抗  告  人  中界實業股份有限公司
法定代理人  甲○○
上列抗告人因與相對人九禾股份有限公司間假扣押事件，對於中
華民國99年4月12日臺灣臺北地方法院99年度裁全字第1241號裁
定，提起抗告，本院裁定如下：
    主  文
抗告駁回。
抗告費用由抗告人負擔。
    理  由
一、抗告人於原法院聲請及本院抗告意旨略以：抗告人於民國98
    年3月26日與相對人訂立中華郵政三重蘆洲郵局改建空調設
    備工程（下稱系爭工程）契約（下稱系爭契約），系爭工程
    已於99年1月9日完成，依系爭契約約定相對人應給付抗告人
    系爭工程90%之工程款，惟迭經催討，相對人仍不付款，並
    拒絕抗告人前往相對人處所洽商應付系爭工程款事宜，且不
    接聽電話，據相對人法定代理人之配偶稱：「相對人營業地
    點之房屋，已於不久前過戶至其名下……」，顯見相對人有
    躲債及脫產行為，恐有日後不能強制執行或甚難執行之虞，
    願供擔保以代釋明，依民事訴訟法第522條規定，請求就相
    對人之財產於新台幣600,000元範圍內准予假扣押，詎原法
    院竟裁定駁回抗告人之聲請，爰請求廢棄原裁定等語。
二、按「債權人就金錢請求或得易為金錢請求之請求，欲保全強
    制執行者，得聲請假扣押。」、「假扣押非有日後不能強制
    執行或甚難執行之虞者，不得為之。」、「請求及假扣押之
    原因應釋明之，前項釋明如有不足，而債權人陳明願供擔保
    或法院認為適當者，法院得定相當之擔保，命供擔保後為假
    扣押。」92年2月7日總統令修正公布之民事訴訟法第522條
    第1項、第523條第1項及第526條第1、2項分別定有明文。上
    開修正之民事訴訟法第526條第2項將原有「債權人雖未為前
    項釋明，如就債務人所應受之損害已供法院所定之擔保者，
    得命為假扣押」之規定，修正為「前項釋明如有不足，而債
    權人陳明願供擔保或法院認為適當者，法院得定相當之擔保
    ，命供擔保後為假扣押」，以與同條第1項規定：「請求及
    假扣押之原因，應釋明之」相呼應，是請求及假扣押之原因
    ，債權人應先釋明使法院信其大致適當，僅於其釋明不足時
    ，法院為補強計，始得命供擔保，非謂法院於債權人未為釋
    明，僅陳明願供擔保時，即得為命提供擔保之假扣押裁定。
    又民事訴訟法第523條第1項所謂「不能強制執行」，如債務
    人浪費財產，增加負擔，或就其財產為不利益之處分，將成
    為無資力之情形等是，所謂甚難執行，如債務人將移住遠方
    或逃匿是。另所謂「釋明」，即當事人提出之證據未能使法
    院達於確信之程度，僅在使法院得薄弱之心證，信其事實上
    之主張大概為如此者而言。
三、經查：
（一）抗告人主張其於98年3月26日與相對人訂立系爭契約，系
      爭工程已於99年1月9日完成，依系爭契約約定相對人應給
      付抗告人系爭工程90%之工程款等情，固據提出系爭契約
      書、報價單及原法院99年度司促字第8730號支付命令（本
      院卷第6至9頁、第16頁）為憑，惟上開文件僅能釋明「假
      扣押請求」之原因。
（二）至於「假扣押之原因」，抗告人雖主張：相對人拒絕抗告
      人前往相對人處所洽商應付系爭工程款事宜，且不接聽電
      話，據相對人法定代理人之配偶稱：相對人營業地點之房
      屋，已於不久前過戶至其名下，相對人有躲債及脫產行為
      ，恐有日後不能強制執行或甚難執行之虞云云，並提出臺
      北北門郵局第586號、第1006號存證信函（本院卷第10至
      15頁）以為釋明，然觀諸上開存證信函所載內容僅係涉及
      抗告人向相對人請款及兩造對於系爭工程瑕疵之爭議等事
      宜，至相對人之資產是否有異動或減少情形，仍無從自抗
      告人提出之上開資料獲悉，是僅依上開存證信函，尚難認
      抗告人已釋明相對人有將來不能強制執行或甚難執行之虞
      ；此外，抗告人亦未提出任何資料釋明相對人有何浪費財
      產、增加負擔，或就其財產為不利益處分將成為無資力，
      甚至將移住遠方或逃匿之情事。
（三）從而，抗告人就假扣押原因所為之釋明，尚難使本院得有
      薄弱之心證，信其事實上之主張大致適當，則揆諸上開二
      之說明，抗告人假扣押之聲請，歉難准許。抗告意旨指摘
      原裁定不當，聲明廢棄，為無理由，應予駁回。
四、據上論結，本件抗告為無理由，爰裁定如主文。
中    華    民    國    99    年    4     月    30     日
                  民事第十二庭
                      審判長法  官  陳駿璧
                            法  官  李媛媛
                            法  官  陳邦豪
正本係照原本作成。
不得抗告。
中    華    民    國    99    年    5     月    3     日
                            書記官  李佳樺

司法院資訊處製作；財團法人民間司法改革基金會備份。
